最高法院刑事判決　　　　　　　　　　　　　　　九十一年度台上字第三八二七號
　　上訴人　台灣高等法院花蓮分院檢察署檢察官
　　被　告　甲○○
右上訴人因被告行使偽造文書案件，不服台灣高等法院花蓮分院中華民國八十九年五
月十日第二審判決（八十九年度上訴字第七十四號，起訴案號：台灣花蓮地方法院檢
察署八十八年度偵字第二五一六號），提起上訴，本院判決如左：
    主  文
原判決撤銷，發回台灣高等法院花蓮分院。
    理  由
本件原判決以公訴意旨略稱：被告甲○○意圖為自己不法之所有，於民國（下同）八
十八年五月十四日上午七時許，至花蓮縣秀林鄉和平村和中九三號親戚江勇軍住處，
趁機取得江勇軍所有之存摺及印鑑後，至花蓮縣新城鄉新城六支郵局，盜用江勇軍印
文，偽造提領新台幣（下同）五萬元之提款單，交予郵局行員，使行員陷於錯誤，交
付五萬元予甲○○，致生損害於江勇軍及新城六支郵局。又甲○○得手後即將江勇軍
所有之存摺及印鑑丟棄。因認被告涉犯刑法第二百十六條、第二百十條行使偽造私文
書罪嫌、第三百三十九條第一項詐欺罪嫌云云，原審審理結果，認不能證明被告犯罪
，因而維持第一審諭知被告無罪之判決，駁回檢察官在第二審之上訴，固非無見。
惟按證據雖已調查而其內容尚未明瞭者，即與未經調查無異，如遽行判決，仍屬應於
審判期日調查之證據未予調查，其判決當然違背法令。查本件被害人江勇軍曾於八十
八年六月十七日向警方提出告訴時稱「因我郵政存簿儲金簿內之存款金額被盜領新台
幣伍萬元整，所以前來派出所報案」「是甲○○……盜取的，並於民國八十八年五月
十四日在花蓮縣新城鄉新城六支郵局盜領新台幣伍萬元整」「……事後於民國八十八
年六月四日至新城郵局調閱觀看錄影帶時，發現是由同村甲○○所盜領的」（見警卷
第四頁背面），並有照片二紙在卷足稽，且被告於警局初訊中亦坦承有「於民國八十
八年五月十四日八時二十二分，在花蓮縣新城鄉新城六支郵局盜領的」「（竊取之儲
金簿及印章）我已經丟掉了」（見同上卷第二頁背面），況被告於警訊後翌日（八十
八年六月十八日）即與告訴人和解，當場償還損失之現金伍萬元，亦有和解書在卷可
證，凡此似可證明被告盜領伍萬元之事實，否則，告訴人何以無端向警方提出告訴？
並前往郵局調閱錄影帶？且被告於警訊中何以不加辨白，反而坦承犯案？實情究何？
原審未深入調查，詳加勾稽，據依告訴人事後迴護之詞，遽認被告領取本件五萬元係
經告訴人之同意，即有依法應調查之證據未予調查之違誤。檢察官上訴意旨，執以指
摘原判決不當，非無理由，應認有撤銷發回更審之原因。
據上論結，應依刑事訴訟法第三百九十七條、第四百零一條，判決如主文。
中      華      民      國    九十一    年      七      月     十一     日
                              最高法院刑事第十一庭
                                  審判長法官  呂  潮  澤
                                        法官  白  文  漳
                                        法官  陳  世  雄
                                        法官  孫  增  同
                                        法官  林  開  任
      右正本證明與原本無異
                                              書  記  官
中      華      民      國    九十一    年      七      月     十七     日
